臺灣彰化地方法院刑事判決
110年度易字第453號
公  訴  人  臺灣彰化地方檢察署檢察官   
被      告  蔡世展


上列被告因詐欺案件，經檢察官提起公訴（110年度偵字第5470
號），本院判決如下：
    主  文
蔡世展犯詐欺取財罪，處有期徒刑參月，如易科罰金，以新臺幣
壹仟元折算壹日。緩刑貳年，並應依本院110年度斗司刑移調字
第83號調解程序筆錄內容履行賠償義務。
    犯罪事實
一、蔡世展明知呂廷佑前向其借貸之金額新台幣（下同）9萬600
    0元，已如數於民國106年9月20日匯入其所申辦之合作金庫
    商業銀行中清分行帳號0000000000000號帳戶內，雙方已無
    債權債務關係，竟意圖為自己不法之所有，基於詐欺取財之
    犯意，於107年10月29日前某時，將呂廷佑借款時所簽立之
    保管條照片提供予不知情之楊杰霖（業經檢察官為不起訴處
    分），由楊杰霖於107年10月29日16時許，與不知情之黃正
    瀚持該保管條照片至呂廷佑位於彰化縣○○鎮○○里○○街00號住
    處，向呂廷佑之父呂景輝陳稱呂廷佑因積欠蔡世展債務尚未
    歸還等語，並提示呂廷佑簽立之保管條照片，致呂景輝陷於
    錯誤信以為真，乃與楊杰霖協議以6萬元和解，雙方並簽立
    清償證明為據，呂景輝並當場交付6萬元予楊杰霖收受，其
    後楊杰霖再轉交予蔡世展。嗣因呂景輝向呂廷佑求證，得知
    上述債務早已清償，始知受騙。
二、案經呂景輝訴由彰化縣警察局北斗分局報告臺灣彰化地方檢
    察署檢察官偵查起訴。
    理  由
一、按被告以外之人於審判外之陳述，雖不符刑事訴訟法第159
    條之1至第159條之4之規定，而經當事人於審判程序同意作
    為證據，法院審酌該言詞陳述或書面陳述作成時之情況，認
    為適當者，亦得為證據；當事人、代理人或辯護人於法院調
    查證據時，知有同法第159條第1項不得為證據之情形，而未
    於言詞辯論終結前聲明異議者，視為有前項之同意，刑事訴
    訟法第159條之5定有明文。本判決認定事實所引用之供述證
    據（含文書證據），被告蔡世展及檢察官於本院準備程序中
    均不爭執其證據能力（見本院卷第38頁），且未於言詞辯論
    終結前聲明異議，本院審酌各該證據作成時之情況，並無違
    法不當或證明力明顯過低之瑕疵，亦認以之作為證據應屬適
    當，是依刑事訴訟法第159條之5規定，均有證據能力。
二、上開事實，業據被告蔡世展於本院審理時坦承不諱（見本院
    卷第151頁），並經證人即告訴人呂景輝、證人呂廷佑、楊
    杰霖、黃正瀚、林幔朎等證述綦詳（見偵字第6614號卷第9-
    15、93頁、偵緝字第511號卷第13-14、25、27、108-113、1
    25-126頁、本院卷第75-93頁），且有匯款人呂廷佑之郵政
    跨行匯款申請書、保管條照片、楊杰霖簽立之清償證明、被
    告之身分證及健康保險卡照片、呂廷佑之郵政跨行匯款申請
    書及本票照片、告訴人向楊杰霖催討之簡訊照片、被告申辦
    之合作金庫銀行中清分行帳號0000000000000號帳戶申請人
    基本資料及106年9月隻交易明細等附卷可稽（見偵字第6614
    號卷第25-27、31-33頁、本院卷第27-32頁），堪認被告之
    自白與事實相符，為可採信，是以本案事證明確，被告犯行
    堪以認定，應依法論科。
三、核被告蔡世展所為，係犯刑法第339條第1項之詐欺取財罪。
    被告利用不知情之楊杰霖遂行本件犯行，為間接正犯。爰審
    酌被告明知債務人呂廷佑已償還借款，竟意圖為自己不法之
    所有，利用債務人前所簽立之保管條，委託不知情之楊杰霖
    向告訴人呂景輝索討，藉此牟取不法利益，兼衡被告犯罪之
    目的、使用之手段、告訴人因而遭受詐騙之數額，暨參酌被
    告於到案後，原未能坦認犯行，迄至本院審理時方坦承錯誤
    ，並與告訴人成立調解，願如數賠償告訴人之損害（有本院
    110年度斗司刑移調字第83號調解程序筆錄在卷可參，見本
    院卷第125頁）之犯後態度，及被告於本院中自陳為大學畢
    業之智識程度，現任職於貸款顧問公司，每月薪資為4-5萬
    元，未婚無子女，每月需負擔之支出約為3-4萬元，在外無
    負債或貸款等家庭生活經濟狀況等一切情狀，量處如主文所
    示之刑，並諭知易科罰金之折算標準。
四、末查被告前未曾因故意犯罪受有期徒刑以上刑之宣告，此有
    臺灣高等法院被告前案紀錄表在卷可按，其因一時失慮，致
    罹刑章，且本案中被告終能坦承犯行，表示悔意，復已與告
    訴人呂景輝成立調解，願如數賠償告訴人之損害6萬元，而
    告訴人因而表示不再追究，且同意給予被告緩刑機會，被告
    並已支付第一期之賠償金額1萬元等情，有前述之調解程序
    筆錄及被告提出之匯款紀錄影本在卷可考（見本院卷第125
    、153頁），信被告經此次偵審教訓後，當知所警惕，應無
    再犯之虞，本院認其所受宣告之刑，以暫不執行為適當，併
    予宣告緩刑2年，並依刑法第74條第2項第3款規定，命被告
    應依本院前述調解程序筆錄之內容履行賠償義務。又此乃緩
    刑宣告附帶之負擔，依刑法第75條之1第1項第4款規定，被
    告爾後如有違反此項負擔情節重大，足認宣告緩刑難收預期
    效果時，告訴人得依刑法第75條之1第1項第4款之規定，向
    檢察官陳報，檢察官如認原宣告之緩刑難收其預期效果，而
    有執行刑罰之必要者，得向法院聲請撤銷對被告緩刑宣告，
    併此指明。
五、至於本案之犯罪所得6萬元，固應依刑法第38條之1第1項宣
    告沒收，然因被告已與告訴人成立調解，願如數賠償告訴人
    6萬元，已如前述，若再就上開犯罪所得宣告沒收，明顯有
    過苛之虞，爰依刑法第38條之2第2項規定，不予宣告沒收。
據上論斷，應依刑事訴訟法第299條第1項前段，判決如主文。
本案經檢察官楊閔傑提起公訴，檢察官林子翔到庭執行職務。
中　　華　　民　　國　　110 　年　　11　　月　　29　　日
                  刑事第七庭    審判長法官   王義閔
                                法      官   鮑慧忠
                                法      官   王素珍
以上正本證明與原本無異。
如不服本判決應於收受判決後20日內向本院提出上訴書狀，並應
敘述具體理由。其未敘述上訴理由者，應於上訴期間屆滿後20日
內向本院補提理由書( 均須按他造當事人之人數附繕本) 「切勿
逕送上級法院」。
告訴人或被害人對於判決如有不服具備理由請求檢察官上訴者，
其上訴期間之計算係以檢察官收受判決正本之日期為準。
中　　華　　民　　國　　110 　年　　11　　月　　29　　日
                                書  記  官   廖涵萱
附錄本案論罪科刑法條全文：
中華民國刑法第339條
（普通詐欺罪）
意圖為自己或第三人不法之所有，以詐術使人將本人或第三人之
物交付者，處5年以下有期徒刑、拘役或科或併科50萬元以下罰
金。
以前項方法得財產上不法之利益或使第三人得之者，亦同。
前二項之未遂犯罰之。